【裁判字號】    97,財管,51
【裁判日期】    970612
【裁判案由】    選任遺產管理人
【裁判全文】
臺灣臺南地方法院民事裁定             97年度財管字第51號
聲  請  人  京城商業銀行股份有限公司
法定代理人  乙○○
上列聲請人聲請為被繼承人甲○○指定遺產管理人事件，本院裁
定如下：
    主      文
選任財政部國有財產局臺灣南區辦事處臺南分處為被繼承人甲○
○（男，民國○○○年○○月○日生，身分證統一編號：Ｚ00
0000000號）之遺產管理人。
聲請程序費用新臺幣壹仟元由被繼承人甲○○之遺產負擔。
    理      由
一、本件聲請意旨略以：緣被繼承人甲○○（男，民國○○年○○月
    ○日生，身分證統一編號：Ｚ000000000號，生前最後住所設
    籍臺南市○區○○里○○鄰○○路344巷25弄1號）於88年5月
    5日及88年5月20日簽立借據，向聲請人借款共新台幣2630萬
    元整，目前尚欠聲請人新台幣18,983,721元整及利息、違約
    金。經查被繼承人尚有不動產（臺南市○○區○○段401、4
    02、403地號土地，權利範圍各6分之1），詎料被繼承人於
    95年11月2日死亡，業經聲請人向本院南院95年度繼字第250
    2號查得本件該第一、二、三、四順位皆無人繼承，亦無親
    屬會議為其選定遺產管理人，以致聲請人之債權人無法行使
    ，實影響聲請人之權益甚鉅。執行名義債權人「臺南區中小
    企業銀行股份有限公司臺南分公司」為已更明之聲請人「京
    城商業銀行股份有限公司」之分公司，聲請人自得行使其權
    利並聲明承受訴訟。茲聲請人基於利害關係人之地位，依民
    法第1178條條第2項、非訟事件法第149條之規定，聲請本院
    選任被繼承人甲○○之遺產管理人等語。
二、按繼承人均拋棄其繼承權者，準用關於無人承認繼承之規定
    ，民法第1176條第6項定有明文。又繼承開始時，繼承人之
    有無不明，而不能依民法第1177條選定遺產管理人時，得由
    利害關係人聲請法院選任之，民法第1178條第2項亦定有明
    文。是揆諸前揭規定意旨，於繼承人皆拋棄其繼承權，無人
    繼承時，亦應許利害關係人聲請法院選任遺產管理人，俾為
    遺產之處置。
三、經查：聲請人上開主張，業據提出被繼承人之除戶謄本、繼
    承系統表、本院95年12月29日南院慧家家95繼字第2502號家
    事庭通知、土地登記謄本、債權憑證、本院民事執行處強制
    執行計算書分配表、經濟部函等影本為證，復經本院依職權
    調閱95年度繼字第2502號拋棄繼承卷，審閱後堪認聲請人之
    主張屬實。次查被繼承人第1、3順位之繼承人均已拋棄繼承
    ，第2、4順位之繼承人均先於被繼承人死亡而無繼承權，而
    聲請人為被繼承人之債權人，其以利害關係人身分聲請選任
    被繼承人之遺產管理人，自屬合法，應予准許。
四、按公示催告期限屆滿，無繼承人承認繼承時，其遺產於清償
    債權，並交付遺贈物後，如有剩餘，歸屬國庫，又按非公用
    國有財產以財政部國有財產局為管理機關。民法第1185條、
    國有財產法第12條分別定有明文。查本件被繼承人甲○○之
    繼承人均已拋棄繼承權，足見渠等對被繼承人遺產之處置已
    漠不關心，經本院函詢繼承人兼債務人吳朝陽、吳國暉擔任
    遺產管理人之意願，其迄今未具狀表示意見，自難期待其對
    於被繼承人之遺產能公正客觀地善盡管理職責及義務。而被
    繼承人之遺產，倘無人承認繼承時，於清償債權，交付遺贈
    物後，將歸屬國庫，故為使遺產之處置順利進行，並考量遺
    產管理之專業性與公平性，本院認選任財政部國有財產局臺
    灣南區辦事處臺南分處為被繼承人甲○○之遺產管理人為適
    當。
五、依非訟事件法第157條，裁定如主文。
中    華    民    國    97    年    6     月    12    日
                     家事法庭法  官    楊佳祥
以上正本證明與原本無異。
如對本裁定抗告須於裁定送達後10日內向本院提出抗告狀，並應
繳納抗告費新臺幣1000元。
中    華    民    國    97    年    6     月    12    日
                             書記官    葉芳如


司法院資訊處製作；財團法人民間司法改革基金會備份。
